【裁判字號】    89,交上易,507
【裁判日期】    900307
【裁判案由】    過失傷害
【裁判全文】
臺灣高等法院刑事判決                          八十九年度交上易字第五七號
    上  訴  人
    即  被  告  乙○○
右上訴人因過失傷害案件，不服臺灣桃園地方法院八十九年度交易字第四四六號，中
華民國八十九年十一月八日第一審判決（起訴案號：臺灣桃園地方法院檢察署八十九
年度偵字第一五八五號），提起上訴，本院判決如左：
        主  文
上訴駁回。
        事  實
一、乙○○於民國（下同）八十八年八月廿三日下午一時卅分許，駕駛車牌號碼ＬＣ
    －二八三五號自用小客車，沿楊梅三湖往新竹方向行駛，行經桃園縣楊梅鎮○○
    里○鄰○○○道路未劃分幹、支線之無號誌交岔路口時，應注意車前狀況，隨時
    採取必要之安全措施，以及車輛行至未劃分幹、支線或同為幹線道或支線道之無
    號誌交岔路口，左方車應暫停讓右方車先行，且依當時情形，天候晴、日間、路
    面無缺陷、無障礙物，視距良好，並無不能注意情事，竟疏未注意，仍以時速二
    十餘公里之速度行駛，適甲○○駕駛車牌號碼Ｌ五－三九０五號自用小客車由楊
    梅上湖往中壢方向之產業道路行駛，行至前開交岔路口時，亦疏未注意注意車前
    狀況，隨時採取必要之安全措施，以及車輛行經無號交岔路口時，應減速慢行，
    作隨時停車之準備，仍以時速四十餘公里之速度行駛，致雙方煞避不及，乙○○
    所駕駛之前開車輛右前車頭撞及甲○○所駕車輛之左前及左後車門，甲○○因之
    受有頭部外傷併腦部挫傷、頸部扭傷等傷害（起訴書誤載尚受有右肩肌腱炎、右
    手中指近端骨節挫傷、左下肢坐骨神經痛等傷害）。
二、案經甲○○訴由桃園縣警察局楊梅分局報請臺灣桃園地方法院檢察署檢察官偵查
    起訴。
        理  由
一、訊據被告乙○○固坦承於右開時、地與告訴人發生車禍，致告訴人受傷等情不諱
    ，惟矢口否認有過失犯行，辯稱：伊尚未行駛至右開交岔路口前即已減速，伊當
    時發現右方有樹叢擋住視線，必須將車往前開始看得到右側前方告訴人甲○○之
    來車方向，故減速慢行，迨駛至前開交岔路口時已停住，係告訴人自己未減速，
    很快靠過來，車撞上伊車輛右前保險桿，並將伊之車頭帶向告訴人之行車方向云
    云。
二、經查：
(一)右開事實，業據告訴人指訴綦詳，並有道路交通事故調查報告表、車損相片六張
    及怡仁綜合醫院診斷證明書一紙在卷足稽。
(二)被告於警訊時自承：「．．．，車速約二十五公里．．．。」等語明確（見臺灣
    桃園地方法院檢察署八十九年度偵字第一五八五號卷第四頁正面），嗣於本院審
    理時改稱：「當時已減到時速五公里下，碼錶幾乎沒有動。」云云，前後不一其
    詞，已有瑕疵可指，且依卷附之道路交通事故調查報告表觀之，被告所駕車輛之
    剎車痕係自前開交岔路口處前一．八公尺即開始延伸，依「一般公路汽車剎車距
    離、行車速度對照表」換算結果，被告剎車前之速度應係在時速廿公里左右，足
    見被告當時之車速確為二十餘公里，乃嗣翻異其詞，改稱車速僅五公里云云，無
    非避就之詞，不足採信，益見被告行經無號誌或號誌之交岔路口，未暫停讓幹線
    道車先行，自有過失，被告所辯，無非空言，不足採信。再告訴人之煞車痕長達
    九公尺，依前開換算標準，其當時時速應係四十公里左右，核與證人即目擊車禍
    之劉春來於警訊時陳稱告訴人所駕車輛之時速四十至五十公里左右相符，足認告
    訴人亦有超速行駛之過失。
(三)綜上所述，本件事證明確，被告犯行堪以認定。
三、按「汽車行駛時，駕駛人應注意車前狀況，並隨時採取必要之安全措施」、「車
    輛行至無號誌或號誌故障而無交通警察指揮之交岔路口，支線道車應暫停讓幹線
    道車先行。未劃分幹、支線或同為幹線道或支線道者，轉彎車應暫停讓直行車先
    行；如同為直行車或轉彎車者，左方車應暫停讓右方車先行」，道路交通安全規
    則第九十四條第三項、第一百零二條第一項第二款分別定有明文。本件被告駕車
    ，行經前開道路，應注意遵守上開規定，且依當時情況，天候晴、日間、路面無
    缺陷，視距良好，並無不能注意情事，有道路交通事故調查報告表在卷可參，竟
    疏未注意暫停禮讓告訴人車輛先行，逕以時速二十餘公里之速度行駛，致撞及告
    訴人之車輛，使人受傷，自有過失。本件經送請台灣省桃園縣車輛行車事故覆議
    鑑定委員會覆議結果，亦同此認定，有該覆議鑑定委員會府覆議字第八九０八二
    六號之鑑定意見書存卷可參。雖告訴人行至前開交岔路口，疏未注意前開規定暫
    停及超速行駛，對於本件事故之發生亦與有過失，仍難免除被告應負之過失責任
    。又被告之過失行為與被害人之傷害結果間，有相當因果關係，本件事證明確，
  被告過失犯行洵堪認定。
四、核被告所為，係犯刑法第二百八十四條第一項前段之因過失傷害人罪。被告於案
    發後，並未主動向有偵查職務之公務員報案等情，亦經證人即到現場處理之警員
    張國輝於原審證述：「．．．，我到現場時就知道相關當事人是哪些人，我就去
    找他們過來詢問案發經過」（見原審卷第三十八頁）等語明確，自難認合於自首
    之要件，附此敘明。
五、原審基於前述理由，因依刑法第二百八十四條第一項前段、第四十一條，罰金罰
    鍰提高標準條例第一條前段、第二條各規定，於審酌被告過失程度、品行、犯罪
    所生危險、犯罪後態度、所生危害、迄未與告訴人達成和解，賠償損害以及告訴
    人與有過失等一切情狀，量處拘役三十日，並諭知如易科罰金，以三百元折算一
    日。核其認事用法，俱無違誤，量刑亦甚允洽。被告上訴意旨，否認犯罪，為無
    理由，應予駁回。
據上論斷，應依刑事訴訟法第三百六十八條，判決如主文。
本案經檢察官曾忠己到庭執行職務。
中      華      民      國      九十    年      三      月      七      日
                              台灣高等法院刑事第六庭
                                  審判長法  官  陳  春  秋
                                        法  官  王  麗  莉
                                        法  官  高  明  哲
右正本證明與原本無異。
不得上訴。
                                        書記官  李  垂  福
中      華      民      國     九十     年      三      月     十二     日
附錄本案論罪科刑法條全文
刑法第二百八十四條
因過失傷害人者，處六月以下有期徒刑、拘役或五百元以下罰金，致重傷者，處一年
以下有期徒刑、拘役或五百元以下罰金。


司法院資訊處製作；財團法人民間司法改革基金會備份。
